【裁判字號】    98,上訴,897
【裁判日期】    980916
【裁判案由】    偽造文書等
【裁判全文】
臺灣高等法院臺南分院刑事判決  九十八年度上訴字第八九七號
上訴人
即被告  乙○○
上列上訴人因偽造文書案件，不服臺灣臺南法院地方法院九十八
年度訴字第七四一號，中華民國九十八年六月二十六日第一審判
決（起訴案號：臺灣臺南地方法院檢察署九十八年度偵緝字第三
五五號），提起上訴，本院判決如下：
    主    文
上訴駁回。
    理    由
一、依刑事訴訟法第三百五十條、第三百六十一條、第三百六十
    二條、第三百六十七條規定，不服地方法院之第一審判決而
    上訴者，須提出上訴書狀，並應敘述具體理由，為上訴必備
    之程式；其所提出之書狀未敘述上訴理由，或僅曾以言詞陳
    述上訴理由者，均應於上訴期間屆滿後二十日內補提理由書
    於第一審法院。第一審法院經形式審查，認逾期未補提上訴
    理由者，應定期間先命補正；逾期未補正者，為上訴不合法
    律上之程式，應以裁定駁回。倘已提出上訴理由，但所提非
    屬具體理由者，則由第二審法院以上訴不合法律上之程式，
    判決駁回。而所謂具體理由，必係依據卷內既有訴訟資料或
    提出新事證，指摘或表明第一審判決有何採證認事、用法或
    量刑等足以影響判決本旨之不當或違法，而構成應予撤銷之
    具體事由，始克當之（例如：依憑證據法則具體指出所採證
    據何以不具證據能力，或依憑卷證資料，明確指出所為證據
    證明力之判斷如何違背經驗、論理法則）；倘僅泛言原判決
    認定事實錯誤、違背法令、量刑失之過重或輕縱，而未依上
    揭意旨指出具體事由，或形式上雖已指出具體事由，然該事
    由縱使屬實，亦不足以認為原判決有何不當或違法者（例如
    ：對不具有調查必要性之證據，法院未依聲請調查亦未說明
    理由，或援用證據不當，但除去該證據仍應為同一事實之認
    定），皆難謂係具體理由，俾與第二審上訴制度旨在請求第
    二審法院撤銷、變更第一審不當或違法之判決，以實現個案
    救濟之立法目的相契合，並節制濫行上訴（最高法院九十七
    年度台上字第八九二號判決意旨參照）。又依刑事訴訟法第
    三百六十七條之文義及立法意旨，僅於「上訴書狀未敘述上
    訴理由」之情形，為保障上訴人之權益，始有補正之問題。
    至有無敘述理由，第一審法院僅作形式上之審查，如上訴書
    狀形式上已敘述不服原判決之意旨者，即與未敘述上訴理由
    之情形有別，無庸再命補正；至於其理由是否具體，則屬第
    二審法院審查之範圍，亦不在命補正之列。亦即上訴書狀已
    記載理由，並有具體之敘述時，其上訴既屬合法，第二審法
    院固應就其理由之是否可取，為實體之審理及判斷；如認其
    上訴書狀雖記載理由，但並未具體敘述時，則無須再命補正
    ，可逕認其上訴不合法，以判決駁回之（最高法院九十七年
    度台上字第三八八九號判決意旨參照）。
二、本件上訴人即被告乙○○不服原審判決，於民國（下同）九
    十八年七月十三日提起上訴，上訴書狀所載上訴理由略以：
    「原判決昧於事實，且任意推定犯罪事實，未充分審查對被
    告有利之證據，有侵犯人權之虞」等語。惟查原審以被告於
    準備程序中就被訴事實為有罪之陳述，乃裁定由受命法官獨
    任進行簡式審判程序加以審理，並以被告迭於警詢、偵查中
    及原審審理時自白、證人即被害人甲○○於警詢中之證述、
    共同被告即證人黃旗家於警詢、偵查中及原審另案中之供述
    、證人楊朝成於警詢時之證述、證人甲○○出具之贓物認領
    保管單一份、甲○○之中國信託、商業銀行信用卡影本、家
    樂福出具之統一發票、簽帳單各二張，認定被告與黃旗家、
    「陳有添」於九十六年十二月十日共謀持被害人甲○○遭竊
    之信用卡刷卡消費購物，並由黃旗家於簽帳單上偽造「甲○
    ○」署押後，持以至臺南市○○○路○段十六號「臺灣家樂
    福股份有限公司安平分公司」（下稱家樂福公司）行使，並
    於同日七時五十七分、八時四分接續刷卡簽帳消費購買七星
    香菸共八條，並接續於消費簽帳單上偽造「甲○○」署押各
    一枚，持交與「家樂福公司」業務員，主張收到貨物之意思
    而行使該偽造之簽帳單私文書，使「家樂福公司」業務員陷
    於錯誤，而交付上開之物，足以生損害於信用卡之真正名義
    人甲○○及該發卡銀行，係犯刑法第二百十六條、第二百一
    十條之行使偽造私文書罪，及同法第三百三十九條第一項之
    詐欺取財罪，係以一行為同時觸犯行使偽造私文書罪及詐欺
    取財罪，從一重以行使偽造私文書罪處斷。而偽造署押、私
    文書之低度行為為高度之行使行為所吸收，不另論罪。且渠
    等兩度盜刷行為係基於同一購物機會接續而為，侵害同一財
    產法益，應僅論以一罪。並就上開犯行間，有犯意之聯絡及
    行為之分擔，為共同正犯。審酌被告係累犯、素行，犯罪動
    機乃一時貪念引起、犯罪之目的為「陳有添」籌錢，且其手
    段、被害人財物尚未發生實際損害，及犯罪後已坦承犯行等
    一切情狀，判處有期徒刑四月，並諭知如易科罰金折算標準
    。準此，原審法院業已於判決書上記載其犯罪、事實、證據
    名稱及應適用之法條，從形式上觀察，原判決並無認定事實
    錯誤、援用證據不當、量刑瑕疵或違背法令之情形。本院復
    檢閱原審判決全卷，被告對檢察官起訴事實於準備程序及審
    判程序均坦誠不諱，未對檢察官所舉之證據為爭執，亦未請
    求另調查其他證據。上訴人上訴意旨，未依據原審卷內既有
    訴訟資料指摘、亦未提出新事證表明原審判決有何採證認事
    、用法或量刑等足以影響判決本旨之不當或違法，而構成應
    予撤銷之具體理由，其上訴泛指原判決昧於事實，任意推定
    犯罪事實，未充分審查被告有利證據，有侵犯人權之虞云云
    ，自為無具體理由，揆諸上開規定及說明，本件上訴不合法
    定程式，應予駁回，並不經言詞辯論為之。
三、據上論斷，依刑事訴訟法第三百六十七條前段、第三百七十
    二條，判決如主文。
中    華    民    國    98    年    9     月    16    日
                  刑事第一庭審判長法官  黃  崑  宗
                                  法官  王  明  宏
                                  法官  蔡  長  林
以上正本證明與原本無異。
如不服本判決應於收受送達後10日內向本院提出上訴書狀，其未
敘述上訴理由者，並得於提起上訴後10日內向本院補提理由書（
均須按他造當事人之人數附繕本）「切勿逕送上級法院」。
                                書記官  李  培  薇
中    華    民    國    98    年    9     月    16    日


司法院資訊處製作；財團法人民間司法改革基金會備份。
